【裁判字號】    99,台上,546
【裁判日期】    990128
【裁判案由】    擄人勒贖
【裁判全文】
最高法院刑事判決              九十九年度台上字第五四六號
上  訴  人  甲○○
上列上訴人因擄人勒贖案件，不服台灣高等法院中華民國九十八
年十一月十七日第二審更審判決（九十八年度上更(二)字第三六六
號；起訴案號：台灣桃園地方法院檢察署九十四年度偵緝字第九
九七號），提起上訴，本院判決如下：
    主  文
上訴駁回。
    理  由
按刑事訴訟法第三百七十七條規定，上訴於第三審法院，非以判
決違背法令為理由，不得為之。是提起第三審上訴，應以原判決
違背法令為理由，係屬法定要件。如果上訴理由書狀並未依據卷
內訴訟資料，具體指摘原判決不適用何種法則或如何適用不當，
或所指摘原判決違法情事，顯與法律規定得為第三審上訴理由之
違法情形，不相適合時，均應認其上訴為違背法律上之程式，予
以駁回。本件上訴人甲○○上訴意旨略謂：(一)、原判決未詳細說
明下手實行擄人之蔡宗恩（已經判刑確定），其警詢筆錄究竟如
何具備特別可信性及證明犯罪事實存否必要性，逕行採用此審判
外陳述作為認定上訴人犯罪之證據，實有不正確適用傳聞法則與
理由欠備之違誤。(二)、蔡宗恩在原審更一審審理中，已結證供明
本件確實另有「委託人」，透過上訴人居中連繫「處理債務」，
蔡宗恩為本件擄人勒贖犯行所需之花費（含俗稱「王八機」之行
動電話機）亦透過上訴人向委託人取得，祇因上訴人先前另自己
委託蔡宗恩處理其他債務，拖欠未付酬金生怨，乃作不利於上訴
人之供述等語，足見上訴人絕非此擄人勒贖事之幕後主謀者，原
判決竟謂上訴人與蔡宗恩間無何怨隙，蔡宗恩不致誣陷上訴人，
已不符卷證資料；其實，蔡宗恩在偵查中，亦直言本件犯罪所使
用之手銬（含鑰匙）、膠帶、頭套等工具，乃共同行為人「阿言
」、「阿俊」所攜帶，係伊自南部覓得之同夥，在擄得被害人林
雨青後，向之問出其父林德復之聯絡電話號碼；林德復指稱撥打
勒贖電話之人，竟叫錯伊名字各等語，上訴人和蔡宗恩聯絡時，
且係使用上訴人自己名義申用之行動電話，不虞遭警循線追查，
益見上訴人確非該「委託人」本人，並未提供林雨青之機車牌號
，亦未提供蔡宗恩等人犯罪工具。原審既不採上揭有利於上訴人
之證據，尚罔顧上訴人苦勸蔡宗恩及時回頭、釋放人質之情，遽
行認定上訴人為共同正犯，自屬率斷，亦違經驗法則、論理法則
，而有判決理由有不備與矛盾之違法。(三)、再就相關之手機發話
基地台位置以觀，蔡宗恩於民國九十三年七月二十八日尚在高雄
、屏東一帶，原判決卻認定在台北縣中和市南勢角附近與上訴人
會面；就蔡宗恩所言典當鑽石，得款供伊花費一節，當舖人員薛
永萬已供明典當時係二人同行；蔡松源且稱不曾見過上訴人；上
訴人之多年同居女友呂靜嫻則謂不知上訴人持有巨鑽之情，即見
該鑽確如上訴人所言，乃屬另共同正犯黃耀元（通緝中）所有，
原判決卻認定為上訴人所有，典當得款供為作案開銷；就相關電
話監聽之通聯紀錄，顯示上訴人係自蔡宗恩擄得林雨青之當日下
午四時四十一分至五時二十九分有所連繫，可見蔡宗恩所謂上訴
人在伊將林雨青擄置車上期間，曾指示伊贖金數額，嗣自五千萬
元降為五百萬元，並非實情，尤以蔡宗恩既稱作案前，已約定事
成之後，伊可獲取六百萬元酬金，自無因與林德復討價還價，削
降為五百萬元之理，益見蔡宗恩所供虛偽，乃為掩飾其「老大」
黃耀元，故將罪責推給上訴人，原判決卻仍採信，逕認上訴人係
幕後主導者，殊違證據法則。(四)、蔡宗恩為真正下手實行擄人及
勒贖之行為人，又屬累犯，僅被判有期徒刑三年八月，上訴人自
緝獲羈押迄今，長達四年二月，內心痛苦煎熬，原審予以量處五
年二月，實與比例原則、平等原則不符，請改判輕刑云云。惟查
：(一)、證據之取捨及其證明力之判斷與事實之認定，俱屬事實審
法院自由判斷裁量之職權，此項自由判斷職權之行使，倘不違背
客觀存在之經驗法則及論理法則，即難任憑己意，指摘為違法，
而據為上訴第三審之適法理由。且法院憑以認定犯罪事實之證據
，並不悉以直接證據為限，即綜合各種直接、間接證據，本於推
理作用，為其認定犯罪事實之基礎，並非法所不許。又證人之陳
述，雖前後稍有差異或矛盾，事實審法院並非不得本於經驗及論
理法則，斟酌其他情形，作合理之比較，定其取捨，非謂其中一
有不符，即應全部不予採信。再所稱應於審判期日調查之證據，
係指與待證事實有重要關係，在客觀上認為有調查之必要性，為
認定事實、適用法律之基礎者而言，如事實並無不明，自毋庸為
無益之調查，亦無證據調查未盡之違法可言。本件原判決主要係
依憑上訴人就被訴而經歷審認定之全部犯罪事實，在原審最後審
理中坦白認罪之自白；蔡宗恩於偵查中，以證人身分具結後，就
其如何夥同「阿言」、「阿俊」，駕車強押林雨青，向林德復勒
索贖金，嗣未取贖即放人；林雨青、林德復在偵查及第一審時就
被擄、遭勒贖之過程所為之各證言；蔡宗恩擄人後向林德復勒贖
之相關行動電話通聯紀錄與監聽譯文；擄人行車途經高速公路收
費站遭攝得影像之照片；衡諸蔡宗恩原不識上訴人，係透過黃耀
元之介紹而交往，素無仇隙，為上訴人直言無隱，蔡宗恩當非攀
誣；參以上訴人之手機自九十三年七月四日起，至同年八月四日
之通聯紀錄，竟與黃耀元連繫一百二十次；自同年七月三十日至
八月四日，與蔡宗恩連繫二十九次；黃耀元、蔡宗恩自同年七月
二十五日至八月四日，通聯五十二次，次數既多，時間亦長，尤
以犯案前一日，上訴人、蔡宗恩間電話通聯高達十一次，當日上
午四時五十九分至六時八分（動手擄人係七時許）尚通聯四次，
下午四時四十分至五時二十九分（下午六時五分稍前放人）更通
聯達九次，其中六次由上訴人主動發話；林德復證稱林雨青遭釋
放後，歹徒來電告知線索，指幕後者係持用000000000
0號行動電話，並擁有大顆鑽戒，拿去典當，為林某「內部」人
員等語；上訴人坦認持用上揭號碼之行動電話，確曾持巨鑽典當
；薛永萬、蔡松源證稱確見上訴人典當巨鑽；上訴人另典當自己
名下汽車，得款回贖該鑽之動產擔保交易登記申請書、上訴人簽
立之本票、借款契約書、典當存根、借款名片；上訴人案發後，
偕同黃耀元自金門坐船潛逃中國大陸等情況證據資料。乃認定上
訴人有如原判決事實欄所載之犯行，因而撤銷第一審之科刑判決
，改判仍論上訴人以共同意圖勒贖而擄人（累犯）罪刑（因未經
取贖而釋放被害人減輕其刑，處有期徒刑五年二月）。對於上訴
人先前僅承認於聊天中，將林德復之家庭背景、財務狀況及林雨
青長相、騎乘機車牌號告知黃耀元，後來黃耀元帶蔡宗恩與伊認
識，黃耀元開口借錢，蔡宗恩拿作案路線圖給伊看，（伊因前為
警察，故告知警方辦案方式），蔡宗恩擄得林雨青後，有打數通
電話向伊問路，黃耀元亦打電話問伊贖金數額要多少，伊回稱「
自己決定」等情，而矢口否認犯罪，所為蔡宗恩係黃耀元之「小
弟」，為迴護黃耀元脫罪，卻誣指上訴人涉案，巨鑽係黃耀元所
有，借伊名義典當，伊既未供給費用，亦未提供作案之交通工具
或擄人用具，更未參與電話勒贖云云之辯解，如何係飾卸之詞，
亦據卷內訴訟資料詳加駁斥、說明。所為之事實認定及得心證理
由，俱有卷內各項證據資料可稽，自形式上觀察，並不違背客觀
存在之經驗法則或論理法則，且事證堪謂明確，其理由壹－一－
(一)內，尚載明因不採用蔡宗恩之警詢筆錄，作為認定上訴人犯罪
之依據，該審判外陳述證據能力之有無，毋庸贅敘。復於理由貳
－一－(十一)內，指出蔡宗恩在原審更一審中所述另有「委託人」，
要與上揭客觀證據資料不符，顯係曲意迴護之詞，不足採信，所
謂代索債、未付酬、生怨隙一節，亦同。上訴意旨置原判決已明
白論斷之事項於不顧，就屬原審採證認事職權之適法行使，任憑
主觀指摘為違法，且翻異審判中任意性自白，猶為單純之事實爭
執，殊難認為已具備合法上訴第三審之形式要件。(二)、關於科刑
之衡量，係以行為人之責任為基礎，審酌刑法第五十七條各款所
列事項而為決定，觀諸該條規定甚明。具體之犯情既有不同，斟
酌之因素亦異，量得之刑度自難一致，苟於法定刑度之內擇定，
客觀上無顯然濫權情形，即難指為違法，不能憑為上訴第三審之
適法理由。擄人勒贖罪之法定本刑為為死刑、無期徒刑或七年以
上有期徒刑。上訴人係累犯，有期徒刑部分依法應加重其刑；因
在取贖前釋放被害人，依法應減輕其刑；上揭情形，應先加後減
之。原審係審酌上訴人曾服務警界，卻不思奉公守法，見被害人
家中頗有資力，圖謀不法、起意勒贖，造成被害人及其家屬嚴重
心理創傷與恐慌，甚而影響社會治安觀感頗鉅，且犯後即逃匿大
陸地區，規避刑責，緝獲到案後，原矢口否認犯行，檢察官具體
求刑有期徒刑十年，因念上訴人更二審時坦承犯行，量處有期徒
刑五年二月，既在法定刑度之內，客觀上無明顯濫權情形，難認
有上訴意旨所稱之違法、失當。依上說明，應認本件上訴為違背
法律上之程式，予以駁回。
據上論結，應依刑事訴訟法第三百九十五條前段，判決如主文。
中    華    民    國  九十九  年    一    月  二十八  日
                      最高法院刑事第十庭
                          審判長法官  花  滿  堂
                                法官  黃  正  興
                                法官  陳  東  誥
                                法官  林  錦  芳
                                法官  洪  昌  宏
      本件正本證明與原本無異
                                      書  記  官
中    華    民    國  九十九  年    二    月    一    日
                                                      Ｖ

司法院資訊處製作；財團法人民間司法改革基金會備份。
